【裁判字號】    99,訴,346
【裁判日期】    990614
【裁判案由】    違反槍砲彈藥刀械管制條例等
【裁判全文】
臺灣嘉義地方法院刑事判決               99年度訴字第346號
公  訴  人  臺灣嘉義地方法院檢察署檢察官
被      告  甲○○
上列被告因違反槍砲彈藥刀械管制條例案件，經檢察官提起公訴
（98年度偵字第5756號），本院判決如下：
    主  文
甲○○犯恐嚇取財未遂罪，處有期徒刑柒月。
    犯 罪 事 實
一、甲○○欲向陳金火索求財物，復明知具有殺傷力之子彈屬違
    禁物，非經許可，不得持有，竟意圖為自己不法之所有，基
    於恐嚇取財及持有具殺傷力子彈之犯意，於民國98年3 月14
    日前某日，取得9mm 制式子彈1 顆（業經送鑑定時試射擊發
    ）後，未經許可而持有之。嗣於98年3 月14日凌晨3 時許，
    甲○○持前開制式子彈1 顆，駕車前往陳莊淑蕙位於嘉義縣
    東石鄉港墘村38號住處外大喊，呼喊陳莊淑蕙之夫陳金火，
    因陳金火未在家，甲○○要陳莊淑蕙與其夫陳金火拿出新臺
    幣（下同）30萬元，經陳莊淑蕙表示沒錢後，甲○○旋將其
    所持有以衛生紙包裹之上開制式子彈1 顆，交予陳莊淑蕙，
    並恫稱：「1 顆子彈30萬元，如果不給，明天再送一顆子彈
    過來，價錢就變成50萬，如果再不給，再送一顆子彈過來，
    價錢變100 萬元」等語，致陳莊淑蕙心生畏懼，並轉告知其
    夫陳金火，嗣經警接獲報案至現場查悉上情，陳莊淑蕙未給
    付上開款項而不遂。
二、案經嘉義縣警察局移送臺灣嘉義地方法院檢察署檢察官偵查
    起訴。
    理  由
一、證據能力：
    按被告以外之人於審判外之陳述，雖不符刑事訴訟法第159
    條之1 至第159 條之4 之規定，而經當事人於審判程序同意
    作為證據，法院審酌該言詞陳述或書面陳述作成時之情況，
    認為適當者，亦得為證據；當事人、代理人或辯護人於法院
    調查證據時，知有第159 條第1 項不得為證據之情形，而未
    於言詞辯論終結前聲明異議者，視為有前項之同意，刑事訴
    訟法第159 條之5 定有明文。查本案所引用之被告以外之人
    審判外之言詞或書面陳述，被告甲○○及檢察官於本院審理
    時，知有第159 條第1 項不得為證據之情形，而未於言詞辯
    論終結前聲明異議，本院審酌該等言詞陳述及書面陳述作成
    之情況，未見有何不適當之情形，故依前開規定，均應有證
    據能力。
二、認定犯罪事實所憑之證據及理由：
（一）訊據被告甲○○固坦承有於上開時地至陳莊淑蕙住處尋找
      陳金火之事實，惟否認有何未經許可持有具殺傷力之子彈
      及恐嚇取財未遂之犯行。辯稱：伊當日是去找陳金火談論
      經營賭場插股之事，當時陳金火不在家，陳莊淑蕙說要打
      電話給陳金火，伊就離開了，並無提出1 顆子彈或為任何
      恐嚇言詞，可能是被害人挾怨報復云云。
（二）經查：
   (1) 被告於98年3 月14日凌晨3 時許，被告駕車前往被害人陳
      莊淑蕙之住處，對屋內喊叫，欲尋找被害人陳莊淑蕙之夫
      陳金火等情，業經被告供承在卷，且與證人陳莊淑蕙於偵
      查中之證述相符（見偵查卷第21～22頁），此部分事實應
      堪認定。
   (2) 又證人陳莊淑蕙於警詢、偵查中證述：98年3 月14日凌晨
      3 時許，被告來找伊先生，在門外大喊伊先生名字，並叫
      伊開門，伊開門後，被告要伊轉告伊先生要拿30萬元，伊
      向被告說伊先生沒錢，被告要伊等一下，就走出門，回車
      上拿一紙袋，並以衛生紙包著，告訴伊說一顆子彈30萬元
      ，如果不給，明天再送一顆子彈過來，價錢就變成50萬，
      如果再不給，再送一顆子彈過來，價錢變100 萬元，被告
      並一直要伊打電話給伊先生，伊表示伊先生手機送修，被
      告要伊將子彈拿給伊先生，伊先生就知道意思了，被告離
      去後，又打了多通電話要找伊先生，伊均告以伊先生不在
      ，後來伊先生回家後，有立刻向伊先生講上開內容等語明
      確（見警卷第7 頁、偵查卷第21～22頁），復參以被告於
      98 年3月14日凌晨3 時9 分起至翌日晚上6 時23分許，確
      實以其0000000000號行動電話多次撥打電話至陳莊淑蕙住
      處電話00-0000000號，有卷附通聯紀錄在卷可查（見警卷
      第15～17頁）；且被害人陳莊淑蕙於98年6 月3 日警詢時
      亦證述：伊害怕被告會做出傷害家人之事，當日（98 年3
      月14日）並未報案，因今日（98年6 月3 日）聽聞被告被
      警察捉到，已入獄服刑，才敢來向警察報案等語（見警卷
      第8 頁）。而被告係於98年6 月2 日入監服刑，有臺灣高
      等法院被告前案紀錄表在卷可參，且本案係經朴子分局勤
      務指揮中心於同日凌晨3 時45分許，即接獲民眾遭恐嚇之
      報案電話，旋於98年3月14日凌晨3時51分通知港墘派出所
      員警到場瞭解，陳莊淑蕙表示凌晨3時左右發現桌上有1枚
      子彈，不知何人所放置，亦未受到恐嚇情形等情，有嘉義
      縣警察局指揮中心受理110報案紀錄單在卷可查（見警卷
      第10-1頁），足認被害人陳莊淑蕙遭恐嚇後，員警到場時
      立即查知扣案之子彈1顆，惟因陳莊淑蕙懼於被告未能據
      實陳述其遭恐嚇情節，迨被告入獄服刑後，始前往製作翔
      實之筆錄甚明。綜上，足認證人陳莊淑蕙上開證述，並無
      飾詞虛構之情，而堪採信。
   (3) 又扣案之子彈經送驗結果，認係口徑9mm 制式子彈，經試
      射，可擊發，認具殺傷力等情，有內政部警政署刑事警察
      局98年8 月11日刑鑑字第0980106360號鑑驗書1 份在卷可
      稽（見偵查卷第8 頁），足認被告所持以恐嚇取財之子彈
      為具有殺傷力之子彈甚明。
   (4) 被告雖辯稱係被害人陳莊淑蕙夫婦挾怨報復云云。惟經證
      人陳莊淑蕙、陳金火於偵查中均證述陳金火與被告並無恩
      怨等情明確（見偵查卷第22、23頁），且被告此部分之供
      述，並泛指被害人等因拒絕借款遭被告惡言相向，遂設詞
      誣陷云云，無提出任何證據以實其說，故其此部分辯解，
      難以採信。
（三）從而，本件事證明確，被告犯行堪以認定，應依法論科。
三、論罪科刑：
（一）核被告所為，係犯刑法第346 條第3 項、第1 項恐嚇取財
      未遂罪、槍砲彈藥刀械管制條例第12條第4 項非法持有子
      彈罪。起訴書證據並所犯法條欄認被告係涉犯未經許可持
      有子彈罪，惟誤引槍砲彈藥刀械管制條例第8 條第4 項非
      法持有砲彈罪，業經公訴人當庭更正為同條例第12條第4
      項（見本院卷第17頁），無庸為起訴法條之變更，附此敘
      明。被告持扣案之子彈對被害人陳莊淑蕙、陳金火為恐嚇
      取財之犯行，係以一行為侵害數法益，觸犯數罪名，為想
      像競合犯，應依刑法第55條之規定，從一重恐嚇取財未遂
      罪處斷。被告已著手於恐嚇取財行為之實行，然未生取得
      他人財物之結果，為未遂犯，爰依刑法第25條第2項之規
      定，按既遂犯之刑減輕其刑。
（二）爰審酌被告為國中畢業之智識程度，家境小康，不思以勞
      力獲取報酬，竟持具殺傷力之子彈為恐嚇取財犯行，危害
      社會治安，更造成被害人內心恐懼，犯後否認犯行，且未
      與被害人達成和解，惟被害人並未為款項之給付，而無財
      產上之損失等一切情狀，量處如主文所示之刑。
（三）扣案之制式子彈1 顆，業經鑑定時因試射擊發而喪失其違
      禁物之性質，爰不予宣告沒收，附此敘明。
據上論斷，應依刑事訴訟法第299 條第1 項前段，槍砲彈藥刀械
管制條例第12條第4 項，刑法第346 條第3 項、第1 項、第55條
、第25條第2 項，刑法施行法第1 條之1 第1 項、第2 項前段，
判決如主文。
本案經檢察官曹合一到庭執行職務。
中    華    民    國    99    年    6     月    14    日
                  刑事第四庭  審判長  法  官  蔡憲德
                                      法  官  吳育霖
                                      法  官  梁淑美
以上正本證明與原本無異。
如不服本判決應於收受判決後10日內向本院提出上訴書狀，並應
敘述具體理由；其未敘述上訴理由者，應於上訴期間屆滿後20日
內向本院補提理由書（均須按他造當事人之人數附繕本）「切勿
逕送上級法院」。
中    華    民    國    99    年    6     月    14    日
                                      書記官  林金福
附錄本案論罪科刑法條
中華民國刑法第346條
（恐嚇取財得利罪）
意圖為自己或第三人不法之所有，以恐嚇使人將本人或第三人之
物交付者，處六月以上五年以下有期徒刑，得併科一千元以下罰
金。
以前項方法得財產上不法之利益，或使第三人得之者，亦同。
前二項之未遂犯罰之。
槍砲彈藥刀械管制條例第12條
未經許可，製造、販賣或運輸子彈者，處 1 年以上 7 年以下有
期徒刑，併科新台幣 500 萬元以下罰金。
未經許可，轉讓、出租或出借子彈者，處 6 月以上 5 年以下有
期徒刑，併科新台幣 300 萬元以下罰金。
意圖供自己或他人犯罪之用，而犯前二項之罪者，處 3 年以上
10 年以下有期徒刑，併科新台幣 700 萬元以下罰金。
未經許可，持有、寄藏或意圖販賣而陳列子彈者，處 5 年以下
有期徒刑，併科新台幣 300 萬元以下罰金。
第 1 項至第 3 項之未遂犯罰之。

司法院資訊處製作；財團法人民間司法改革基金會備份。
